```{r library rbasics}
library(tidyverse)
```

# Rの基本操作 {#Rbasics}

## オブジェクト

Rで使用するあらゆる「モノ」はオブジェクト（object）と呼ばれ管理されます。
オブジェクトの準備からRの分析はスタートします。まずは、オブジェクトを準備してみましょう。

```{r first_object}
first_object <- 1 
```

オブジェクトは「名前」と「中身」で構成されます。
このコマンドでは、`first_object`という名前のオブジェクトに「1」という数値を入れています。
`<-`（不等号・ハイフン）は矢印を表していて、左側の名前のオブジェクトに右側の「モノ」を代入する命令です。
このコマンドを実行しても何も表示されませんが、それでOKです。

オブジェクトの名前を指定すると、オブジェクトの中身を表示させることができます。

```{r show_first_object}
first_object
```

[1]は「1行目」を意味しています。そのあとの「1」が中身です。

また、代入する命令を`()`でくくることで、代入させつつ表示させることができます。
`second_object`に2を入れて表示させてみましょう。

```{r second_object}
(second_object <- 2)
```

文字列をオブジェクトに入れることもできます。
この場合、文字列を""（引用符）でくくります。

```{r first_string_object}
first_string_object <- "Ritsumeikan University"
first_string_object
```

ここでは、`first_string_object`という名前のオブジェクトに、文字列`"Ritsumeikan University"`を入れています。

オブジェクトに入れるものは1つの値ではなく、複数の値にすることもできます。
複数の値を並べたものは「ベクトル」と呼ばれます。
ベクトルは`c()`でまとめます。

```{r first_vector_object}
first_vector_object <- c(1, 2, 3, 4, 5)
first_vector_object
```

ここでは、`first_vector_object`というオブジェクトに、1から5までの数値を代入しています。
文字列のベクトルも作ることができるので、試してみてください。

★練習問題

- `third_object`という名前のオブジェクトに`10000`を代入し、確認してください。
- `my_name`という名前のオブジェクトにあなたの名前（文字列）を代入し、確認してください。
- `second_vector_object`という名前のオブジェクトに数値のベクトル`1, 1, 2, 3, 5, 8`を代入し、確認してください。

## 簡単な計算

Rでの簡単な計算をしてみましょう。足し算・引き算は日常用語と同じく`+`, `-`を用います。

```{r addition_substraction}
1 + 1
5 - 2
```

掛け算は`*`、割り算は`/`を使います。また、累乗は`^`です。日常用語とは異なりますが、Excelと同じです。

```{r multiply_et_al}
2 * 3
10 / 2
4 ^ 2
```

ここまでは数値同士で計算させていましたが、数値を代入したオブジェクトも使うことができます。例えば、`age'に年齢を代入しておき、10年後の年齢を計算させてみましょう。

```{r calculate_using_object}
age <- 20
age + 10
```

ここまでは計算結果を単に表示させていました。計算結果をオブジェクトに代入することもできます。
例えば、`1 + 1`の結果を`one_plus_one`というオブジェクトに代入してみましょう。

```{r object_calc_result}
one_plus_one <- 1 + 1
one_plus_one
```

オブジェクト`one_plus_one`には計算結果`2`が代入されています。

★練習問題

- オブジェクト`a`に3を、オブジェクト`b`に4を代入してください。
- `a`, `b`それぞれを2乗したものの和をとり、結果が`25`となることを確認してください。

## 関数

Rではオブジェクトから別のオブジェクトを生成するために「関数（function）」を用います。
関数の使い方に慣れていきましょう。
関数は`関数名(引数)`という構造で使います。
引数（argument）は「ひきすう」と読みます。

ここでは、簡単な関数の例を紹介します。
その他の関数はその都度紹介します。

### 数値に対する関数

皆さんが数学で勉強してきた関数をRの関数として使うことができます。例えば平方根をとる関数`sqrt()`を使ってみましょう。

```{r square_root}
sqrt(4)
```

ここでは、`sqrt()`が関数、引数は`4`です。`4`の平方根をとった結果として`2`が表示されています。他の数式として例えば自然対数をとる`log()`があります。

★練習問題

- オブジェクト`a`に3を、オブジェクト`b`に4を代入してください。（前の問題と同様）
- `a`, `b`それぞれの2乗して和をとったものの平方根をとり、結果が`5`となることを確認してください。
    - ヒント：前の問題の計算全体を`sqrt()`のかっこでくくってください。

### ベクトルに対する関数

関数の引数は数値だけでなく、ベクトルをとることもできます。統計分析ではこちらをよく使います。例えば、年齢のデータが入ったベクトル`age_vector <- c(18, 21, 22, 23, 34)`を考えます。

例えば、ベクトルの最小値を取り出す`min()`を使ってみましょう。

```{r minimum}
age_vector <- c(18, 21, 22, 23, 34)
min(age_vector)
```

一番年齢が若い人が18歳であることが確認できます。最大値を取り出すのは`max()`です。

心理学統計法で学んだ平均・標準偏差などの統計量も計算することができます。平均は`mean()`、中央値は`median()`、（不偏）標準偏差は`sd()`を使います。

```{r mean_sd}
mean(age_vector)
median(age_vector)
sd(age_vector)
```

★練習問題

- オブジェクト`income_vector`に数値のベクトル`10, 100, 1000, 10000, 100000`を代入してください。
- `income_vector`の平均・中央値・標準偏差をそれぞれ求めてください。

## データフレーム

多くのデータは、表形式でまとめられます。
縦方向に観測値を、横方向に変数を並べたデータのことをRではデータフレームと呼びます。

例として、年齢のベクトル`age_vector`と性別のベクトル`gender_vector`を合わせてデータフレームを作成してみましょう。
データフレームを作成する関数は`data.frame()`です。

```{r data.frame}
age <- c(18, 21, 22, 23, 34) #年齢のベクトルの作成
gender <- c("female", "male", "male", "female", "female") #性別のベクトルの作成
first_dataframe <- data.frame(age, gender)
first_dataframe
```
1人目が18歳の女性、2人目が21歳の男性…を表すデータフレームが作成できました。
Chapter \@ref(#ImportData)ではExcelファイルなどからデータのRにインポートする方法を学びますが、その際は自動的にデータフレームとしてインポートされます。

データ分析の際に、データフレームのうち特定の変数だけを使いたい場合がよくあります。
その際は、`データフレーム名$変数名`と表記することで、特定の変数を使うことができます。
例えば、先ほど作成した`first_dataframe`から性別の変数のみを見てみましょう。

```{r dollar}
first_dataframe$gender
```

性別のベクトルを取り出すことができました。
関数と組み合わせると、年齢の平均値を以下のように計算できます。

```{r dollar and function}
mean(first_dataframe$age)
```

★練習問題

- オブジェクト`income`に数値のベクトル`10, 100, 1000, 10000, 100000`を代入してください。
- オブジェクト`city`に文字列のベクトル`"ibaraki", "takatsuki", "ibaraki", "takatsuki", "takatsuki"`を代入してください。
- `income`と`city`を合わせたデータフレーム`income_data`を作成してください。
- `income_data`を用いて、`income`の中央値を求めてください。
