# データのインポート {#ImportData}

データ分析のためには、データをRStudioにインポート（読み込み）させなければなりません。インポートの方法は、持っているデータのファイル形式によって変わります。

## インポートの準備

インポートしたいファイルは、プロジェクトと同じフォルダに入れておきましょう。
プロジェクトはChapter \@ref(RStudio)で学習しています。

インポートしたいファイルの形式も確認しておきましょう。
代表的な形式として、CSVファイル（.csv）、Excelファイル（.xlsx, .xls）があります。
拡張子が表示されていない場合は[こちら](https://pc-karuma.net/windows-10-show-explorer-file-name-extension/)を参考に表示させるようにしましょう。

インポートの前に、ファイルの1行目は変数名（英語）にしておきましょう。

## ファイル形式別のインポート方法

### CSVファイルの場合（.csv）

CSVファイルの場合は、`read_csv`を用います。ファイルの名前が`sotsuron.csv`の場合、以下のように実行します。

```{r import_csv, eval = FALSE}
data_original <- read_csv("sotsuron.csv")
```

これは、csvファイルの内容を`data_original`というオブジェクトに収納しています。
オブジェクト名は自由につけることができますが、わかりやすいものにしましょう。
ここでは、インポートした元データであることを明示するため、`data_original`という名前にしています。

### Excelファイルの場合（.xlsx）

Excelファイルの場合は、新しいパッケージ`readxl`をインストールする必要があります。

```{r install readxl, eval = FALSE}
install.packages("readxl")
library(readxl)
```

`read_excel`を使ってデータをインポートします。

```{r import_excel, eval = FALSE}
data_original <- read_excel("sotsuron.xlsx")
```

### Qualtricsのデータの場合

Qualtricsのデータの場合、`qualtRics`という専用のパッケージが便利です。

```{r install qualtRics, eval = FALSE}
install.packages("qualtRics")
library(qualtRics)
```

QualtricsからはCSV形式でデータをエクスポートしてください。エクスポートしたCSVファイルを`read_survey`を使ってデータをインポートします。

```{r import_qualtrics, eval = FALSE}
data_original <- read_survey("sotsuron.csv")
```

エクスポート前に、Qualtrics上で変数にわかりやすい名前をつけておくようにすると良いです。
また、エクスポートの際には「数値を使用」を選択しておきましょう。

## インポートしたデータの確認

データがきちんとインポートされたかどうか、確認しておきましょう。

- 右上のペーンの"Data"に新しいオブジェクトができているか確認（上の例では`data_original`）
    - クリックして左上のペーンに出てくるか確認
- `head(data_original)`で先頭のデータを確認
- `str(data_original)`で各変数の「型」（後で説明）を確認
