```{r library Example}
library(wooldridge)
```

# 仮説とデータの具体例 {#Hypotheses}

## 仮説の確認

データ分析に入る前に、卒業研究で何を分析したいのかを整理しましょう。
データ分析は何らかの目的・仮説を持っておこなうもので、やみくもにやろうとすると迷子になってしまいます。

具体的には、基本的な仮説は2変数の関係に帰着させましょう。

<br>
<center>
**被説明変数　←　説明変数**
</center>
<br>

この文書では（経済学の例で申し訳ありませんが）家計のデータを用い、収入が教育年数や年齢とどう関係するか、といった分析を行います。
例えば、「教育年数が高いほど収入が高い」という仮説が考えられます。

<br>
<center>
**収入（被説明変数）　←　教育年数（説明変数）**
</center>
<br>

仮説は複数あっても良いですが、あまり多すぎると論文の主題がぼやけてしまいます。少数に絞りましょう。

## 変数の確認

仮説を考えたあとは、インポートしたデータのうちどの変数を使うのかを考えましょう。
データにある変数をそのまま使える場合もあれば、自分で加工して作成する場合もあります。

使用したい変数が連続変数なのか、カテゴリ変数なのかは今後のデータ前処理や分析において重要です。

- 連続変数（身長、年齢、など）
- カテゴリ変数（性別、総合心理学部生かどうか、など）

例で示した収入は連続変数となります。
教育年数は連続変数として扱う場合もありますし、高卒かどうか、大卒かどうか、などカテゴリ変数に変換する場合もあります。
このように、分析者がどのような変数にするかを判断する場合もあります。

他の例をあげると、5件法（1〜5）で聞いたアンケート項目については、以下のパターンがあり得ます。分析の都合に合わせて使い分けましょう。

- 連続変数として使う
- 5段階のカテゴリ変数として使う
- 少数のカテゴリ変数として使う（1, 2を「低い」、3, 4, 5を「高い」と振り直す、など）

## データの具体例

この文書では、`wooldridge`[^1]パッケージに入っているデータ`saving`を用いた分析例を説明していきます。
パッケージをインストールして呼び出しましょう。

[^1]: Wooldridgeは計量経済学の有名な教科書 "Introductory Econometrics: A Modern Approach"の著者です。この教科書に掲載されているデータを使用します。

```{r wooldridge, eval = FALSE}
install.packages("wooldridge")
library(wooldridge)
```

データは`data()`で読み込むことができます。

```{r wooldridge saving}
data("saving")
```

`head()`を用いて、データの先頭を確認してみましょう。

```{r tibble saving}
head(saving)
```

このデータは、1980年代後半アメリカのデータとなっています。各変数の説明は以下のとおりです。

- `sav`: 貯蓄（年間、ドル）
- `inc`: 収入（年間、ドル）
- `size`: 家族の人数
- `educ`: 教育年数
- `age`: 年齢
- `black`: 黒人ダミー
- `cons`: 消費（年間、ドル）

このデータから、以下のような仮説を立て検証していきます。

- 教育年数が高いほど、収入や貯蓄が多い
- 年齢が高いほど、収入や貯蓄が多い
- 黒人とそれ以外では収入や貯蓄が異なる

ここでは、収入や貯蓄を被説明変数、教育年数・年齢・黒人ダミーを説明変数としています。
その他の変数も適宜使用します。
