```{r library SummaryStat, echo = FALSE}
library(tidyverse)
library(summarytools)
library(wooldridge)
data("saving")
```


# 記述統計表の作成 {#SummaryStat}
分析に入る前に、使用する変数の代表値や散布度を示すのは論文では必須です。

ここでは、`summarytools`パッケージを用いた方法を紹介します。まずはパッケージを準備しておきましょう。

```{r install summarytools, eval = FALSE}
install.packages("summarytools")
library(summarytools)
```

なお、このChapterでは表の作成方法を紹介します。
表をWordに貼り付ける方法については、Chapter \ref(Word)を確認してください。

## 数値の記述統計表の作成
数値の記述統計表を作成するには、`summarytools`の`descr()`を用います。
早速`saving`で使ってみましょう。

```{r descr}
saving %>% 
  descr()
```

簡単に記述統計表が作成できました。しかし、この表は情報量が多く見づらいので、オプションを加えて編集していきましょう。

- `stats`オプションで表示する値を選択
    - ここでは平均mean・標準偏差sd・最小値min・最大値max・観測値n.validを表示させます
- `transpose`オプションを`TRUE`にして行列を入れ替える
- `heading`オプションを`FALSE`にしてヘッダーを消す

```{r descr options}
saving %>% 
  descr(stats = c("mean", "sd", "min", "max", "n.valid"), transpose = TRUE, headings = FALSE)
```

## カテゴリ変数の記述統計表の作成

カテゴリ変数の記述統計については、以下の2つの方法が考えられます。

- ダミー変数を作成し、前節で説明した`descr()`をそのまま用いる
    - 黒人ダミー`black`がそのように処理されています
- `summarytools`の`freq()`を用いて度数分布表を作成する

ここでは後者の方法を説明します。

例として、Chapter \ref(DataHandling)で説明した年齢のカテゴリ変数`age_category`を作成し、オブジェクトとして保存しておきます。

```{r age category}
age_category <-
  saving %>%
    mutate(age_category = case_when(age < 30 ~ "20s",
                                    age >= 30 & age < 40 ~ "30s",
                                    age >= 40 & age < 50 ~ "40s",
                                    age >= 50 ~ "50s"
                                    )
          ) %>%
    select(age_category)
```

作成した年齢のカテゴリ変数`age_category`を`freq()`に入れます。

```{r freq age category}
age_category %>%
  freq()
```

度数分布表が作成できました。しかし、情報量が多いので、不要な情報をオプションで消しておきます。

```{r freq age category options}
age_category %>%
  freq(report.nas = FALSE, totals = FALSE, cumul = FALSE, headings = FALSE)
```

シンプルな表ができました。オプションの説明は以下のとおりです。

- `report.nas = FALSE`: 欠損値（NA）を表示しないようにする
- `totals = FALSE`: 合計を表示しないようにする
- `cumul = FALSE`: 累積値を表示しないようにする
- `headings = FALSE`: ヘッダーを表示しないようにする
