```{r library Ttest, echo = FALSE}
library(tidyverse)
library(wooldridge)
data("saving")
```

# t検定 {#Ttest}
2群の平均値の差についての検定であるt検定を実施してみましょう。
t検定を行うコマンドは`t.test()`です。`t.test()`は以下のように記述します。

```{r t.test intro, eval = FALSE}
t.test(従属変数 ~ 独立変数, data = データフレーム名)
```

ここでは、`black`を用いて、黒人とそれ以外で年間収入`inc`に違いがあるかどうかを確認してみましょう。

```{r t.test}
t.test(inc ~ black, data = saving)
```
これでt検定を行うことができます。p値は`0.103`なので、今回は有意ではありませんでした。（差があるようには見えますが、黒人のサンプルが少ないことが影響していると思われます）

なお、`t.test()`はデフォルトで2群の分散が等しいと仮定しない「Welchのt検定」を実施します。
オプションで`var.equal = TRUE`とすれば分散が等しいと仮定した「スチューデントのt検定」が実施できますが、通常分散は異なることが多いため、デフォルトのままWelchのt検定を使用するのが良いでしょう。

t検定の結果はあまり見やすい形式にはなっていません。
`broom`というパッケージの関数`tidy`を使うと、結果を表形式で見やすくすることができます。
まずは`bloom`をインストールしておきましょう。

```{r install bloom, eval = FALSE}
install.packages("broom")
```

その上で、`tidy()`を使ってみましょう。`t.test`の結果をパイプでつないで`tidy()`に渡してみます。

```{r t.test broom}
library(broom)
t.test(inc ~ black, data = saving) %>%
  tidy()
```

表示されている数値は以下のとおりです。

- `estimate`: 平均値の差
- `estimate1`: グループ1の平均
- `estimate2`: グループ2の平均
- `statistic`: t値
- `p.value`: p値
- `parameter`: 自由度
- `conf.low, conf.high`: 信頼区間の下限、上限
- `method`: 使用した方法
- `alternative`: 両側検定か片側検定か
